【裁判字號】    97,訴,61
【裁判日期】    970729
【裁判案由】    強盜等
【裁判全文】
臺灣桃園地方法院刑事判決                97年度訴字第61號
公  訴  人  臺灣桃園地方法院檢察署檢察官
被      告  壬○○
選任辯護人  關維忠律師
被      告  戊○○原名黃鎮威.
選任辯護人  劉哲睿 律師
被      告  庚○○
指定辯護人  本院公設辯護人丁○○
上列被告因強盜案件，經檢察官提起公訴（96年度偵字第28497
號），本院判決如下︰
    主  文
壬○○意圖為自己不法之所有，結夥三人以上、攜帶兇器，以脅
迫至使不能抗拒，而使他人交付其物，累犯，處有期徒刑玖年。
戊○○意圖為自己不法之所有，結夥三人以上、攜帶兇器，以脅
迫至使不能抗拒，而使他人交付其物，累犯，處有期徒刑捌年陸
月。
庚○○意圖為自己不法之所有，結夥三人以上、攜帶兇器，以脅
迫至使不能抗拒，而使他人交付其物，累犯，處有期徒刑捌年。
    事  實
一、壬○○（綽號「阿泰」）前有違反麻醉藥品管理條例、妨害
    自由、槍砲彈藥刀械管制條例等前科，又因竊盜、贓物等案
    件，經本院以87年度訴字第649 號判決判處有期徒刑7 月、
    3 月，定應執行有期徒刑8 月，並經臺灣高等法院以88年度
    上訴字第3478號判決駁回上訴確定，於民國89年2 月10日入
    監執行，於89年9 月30日執行完畢，另因恐嚇案件，經臺灣
    臺東地方法院以92年度簡字第80號判決判處有期徒刑6 月，
    併科罰金銀元7,000 元確定，於93年2 月4 日入監執行有期
    徒刑，於93年9 月11日有期徒刑執行完畢（構成累犯），並
    於93年9 月12日接續執行罰金易服勞役，於93年10月4 日執
    行完畢，再因贓物案件，經本院以95年度壢簡字第1230號判
    決判處拘役40日確定，於96年4 月27日易科罰金執行完畢，
    復因妨害自由案件，經本院以95年度壢簡字第1809號判決判
    處有期徒刑4 月確定；戊○○（綽號「阿威」）前因懲治盜
    匪條例案件，經本院以87年度少訴字第29號判決判處有期徒
    刑3 年，緩刑5 年確定，緩刑期滿未經撤銷緩刑，刑之宣告
    失其效力，又因違反毒品危害防制條例案件，經本院以94年
    度桃簡字第1053號判決判處有期徒刑5 月確定，於95年4 月
    25日入監執行，95年9 月24日執行完畢（構成累犯）；庚○○（綽號「光頭」、「黑肥」）前有違反麻醉藥品管理條例
    前科，又因竊盜、贓物、毒品危害防制條例案件，經本院、
    臺灣板橋地方法院分別以88年度易緝字第162 號、88年度易
    緝字第29號、88年度易字第2254號、88年度少連訴字第82號
    、89年度易字第2079號判決判處有期徒刑6 月、3 月、8 月
    、7 月、9 月確定，另因傷害等案件，經本院以89年度訴字
    第1381號判決判處有期徒刑7 月、3 月，定應執行有期徒刑
    9 月確定，上開數罪於89年9 月15日入監執行，於92年3 月
    28日假釋出監並交付保護管束，後因違反毒品危害防制條例
    案件，經臺灣臺中地方法院以92年度中簡字第2115號判決判
    處有期徒刑6 月確定，上開假釋後經撤銷，應執行殘刑有期
    徒刑1 年2 月18日，於93年2 月26日入監執行殘刑1 年2 月
    18日及有期徒刑6 月，於95年1 月1 日執行完畢（構成累犯
    ）。詎均不知悔改，壬○○經由羅浚源（綽號「灰狼）而知
    悉乙○○（綽號「卑鄙」）及丙○○（綽號「阿生」）有相
    當款項欲購入二手權利車，遂認有機可趁，乃謀議由壬○○
    先向辛○○（綽號「小胖」）之妻舅葉良慶借用其所有之BM
    W 廠牌黑色車牌號碼7D－9776號自用小客車1 輛（以下簡稱
    黑色BMW 自用小客車）佯裝出售，誘使乙○○及丙○○等人
    帶同大筆財物前來，壬○○即與庚○○、戊○○、甲○○（
    由本院另案審理中）等人，共同基於意圖為自己不法之所有
    犯意聯絡，先於96年11月13日某時許，由壬○○經由羅浚源
    、甲○○之引介，在桃園縣中壢市龍岡圓環處（以下簡稱龍
    岡圓環），向乙○○及丙○○佯以有二手權利車可販售，雙
    方約定隔日再給付價金及交車，於96年11月14日某時，壬○○先與丙○○、乙○○約在龍岡圓環見面，丙○○、乙○○
    駕駛車牌號碼4794－RY自用小客車到達該處，壬○○亦駕駛
    BMW 廠牌白色車牌號碼2U－8530號自用小客車（以下簡稱白
    色BMW 自用小客車）搭載不知情之己○○到達該處，壬○○
    向丙○○、乙○○表示尚有另1 臺黑色BMW 自用小客車可供
    選擇，惟停放在他處，於徵得丙○○、乙○○之同意下，丙○○遂將其原先所駕駛之自用小客車停放在龍岡圓環處，壬○○、己○○即駕駛白色BMW 自用小客車帶同丙○○及乙○○，前往位在桃園縣八德市某處不詳之三合院內，另由壬○○命戊○○駕駛黑色BMW 自用小客車至該處，並命甲○○在
    三合院外接應，待壬○○、己○○、戊○○、丙○○、乙○○等人在三合院檢視上開2 臺BMW 自用小客車之車籍資料時
    ，旋有壬○○所安排姓名年籍不詳自稱便衣員警成年男子2
    人（卷內並無其他證據證明就下述之強盜犯行亦有犯意聯絡
    ）佯稱到場盤查，壬○○藉口躲避員警，遂先將丙○○、乙○○載至桃園縣中壢市己○○之住處，戊○○、庚○○隨後
    再至己○○之住處，期間丙○○表示欲先返回龍岡圓環處取
    其原先所停放車牌號碼4794－RY之自用小客車，為分散丙○○及乙○○之抵抗能力，遂由壬○○命戊○○及庚○○駕駛
    白色BMW 自用小客車協同丙○○外出，然途中戊○○、庚○○即藉以要移地至壬○○所使用位在桃園市○○○街113 巷
    9 號5 樓處所再談，而由庚○○、戊○○及丙○○搭乘前揭
    白色自用小客車先開往該處，庚○○、戊○○及丙○○到達
    桃園市○○○街113 巷9 號5 樓後，甲○○亦經由壬○○之
    通知到達上址，戊○○、庚○○、甲○○3 人即拿出不知何
    人所有客觀上足以威脅人之生命、身體安全並可供兇器使用
    之鋁製球棒2 支（未扣案），由戊○○、庚○○各持球棒1
    枝，以懷疑丙○○報警找碴為由，脅迫丙○○，嚇令丙○○
    將身上之物品交出，至使丙○○因勢單力孤恐遭毆打，而達
    不能抗拒，遂交付身上現金約3 萬元、金戒子1 枚、手機2
    支、車鑰匙1 副予戊○○等人，後甲○○將丙○○所攜帶之
    手機1 支交還丙○○，其餘物品則遭戊○○等人瓜分一空，
    嗣壬○○再命庚○○駕駛黑色BMW 自用小客車至己○○住處
    將己○○、乙○○載至桃園市○○○街113 巷9 號5 樓，在
    此之前壬○○先抵達該處後，為強化對丙○○、乙○○等之
    心理壓制，復拿出其所有客觀上足以威脅人之生命、身體安
    全並可供兇器使用類似槍枝之器械1 把（未扣案，未能鑑定
    有無殺傷力，以下簡稱「槍枝」），嚇令丙○○進入房間內
    ，並由甲○○在房間內看顧丙○○，以避免丙○○與乙○○
    接觸談話，壬○○取得丙○○上開所交出之自用小客車鑰匙
    後，將槍枝交給戊○○後，即前往龍岡圓環至丙○○所有之
    車牌號碼4794－RY自用小客車上取走車上放置之車用音響、
    現金7 萬元、巴西幣3 萬餘元等財物，迨乙○○亦抵達桃園
    市○○○街113 巷9 號5 樓後，再由戊○○、庚○○分持上
    開客觀上足以威脅人之生命、身體安全並可供兇器使用槍枝
    1 把及球棒1 枝脅迫乙○○，嚇令乙○○將身上之物品交出
    ，至使乙○○因恐遭毆打，而達不能抗拒，遂交付身上所攜
    帶之手機1 支及數目不詳之現金，由戊○○取走乙○○所攜
    帶之物品，嗣因辛○○當日（96年11月14日）得知壬○○欲
    將其向葉良慶所借用之黑色BMW 自用小客車出售予乙○○、
    丙○○等人，心生不滿，而與江明學等人至桃園市○○○街
    113 巷處欲找壬○○理論，適壬○○洗劫完丙○○所駕駛車
    牌號碼4794－RY自用小客車上之財物後，駕駛黑色BMW 自用
    小客車返回該處，辛○○、江明學即與壬○○鬥毆並朝壬○○開槍（由本院另案審理中），己○○見狀隨即找戊○○等
    人下樓救援，惟戊○○到場後亦遭江明學等人以鋁棒毆打，
    丙○○、乙○○2 人即見機逃離，而於96年11月15日，丙○○、乙○○夥同張志清及廖週修前往上址求償，因廖週修持
    有毒品遭警臨檢查獲，詢問後而循線查悉上情。
二、案經丙○○、乙○○訴由桃園縣政府警察局桃園分局報請臺
    灣桃園地方法院檢察署檢察官偵查起訴
    理  由
一、程序事項：
  (一)按「被告以外之人於審判外之言詞或書面陳述，除法律有規
    定者外，不得作為證據」，刑事訴訟法第159 條定有明文。
    關於證人丙○○、乙○○、甲○○於警詢所為之供述，係被
    告戊○○、壬○○、庚○○以外之人於審判外所為之陳述，
    且公訴人未特予證明（自由證明）該等警詢筆錄具有較可信
    之特別情況，是依上開規定，該警詢筆錄之記載，就證明構
    成犯罪之事實，固無證據能力。惟審酌證人丙○○、乙○○
    、甲○○於警詢中之供述並非非法取得，且渠等業於本院審
    理中具結作證，經被告壬○○、戊○○、庚○○及其辯護人
    為交互詰問完畢，被告壬○○、戊○○、庚○○於訴訟上之
    程序權，已受保障，是證人丙○○、乙○○、甲○○之前開
    供述，其瑕疵即經補正，而得作為渠等於審判期日所為證言
    之補強。
  (二)按被告以外之人於審判外之言詞或書面陳述，除法律有規定
    者外，不得作為證據，刑事訴訟法第159 條第1 項固有明文
    ，惟被告以外之人於偵查中向檢察官所為之陳述，除顯有不
    可信之情況者外，得為證據。同法第159 條之1 第2項 亦有
    明文可參。而依159 條之1 傳聞法則例外之立法理由，乃檢
    察官代表國家偵查犯罪，原則上能遵守法定程序，且被告以
    外之人如具有具結能力，仍應依法具結，以擔保其據實陳述
    。故該條第2 項規定「除顯有不可信之情況外」，應係指被
    告以外之人於偵查中向檢察官所為之陳述，不論是言詞或書
    面，有未遵守法律規定之情形，即檢察官於偵查中所為之證
    據調查，須係出於違法取供者或具有具結能力之被告以外之
    人，未依法命其具結之情況，始無證據能力。證人乙○○、
    辛○○在臺灣桃園地方法院檢察署，經檢察官告知具結義務
    及偽證罪之處罰，並依法具結而為陳述，此有卷附上開偵訊
    筆錄及證人結文在卷可參（見偵卷第81頁至第87頁、本院卷
    第46頁至第51頁），此部分亦未經檢察官、被告戊○○、壬○○、庚○○及辯護人就渠等證據能力表示異議，復未據被
    告戊○○、壬○○、庚○○就前開證人乙○○、辛○○之陳
    述是否顯有不可信之狀況詳加釋明，參以上揭法條規定，本
    院亦得以證人乙○○、辛○○於偵查中之證述採為本件證據
    。
  (三)再按刑事訴訟法第158 條之3 規定：「證人、鑑定人依法應
    具結而未具結者，其證言或鑑定意見，不得作為證據。」所
    謂「依法應具結而未具結者」，係指檢察官或法官依刑事訴
    訟法第175 條之規定，以證人身分傳喚被告以外之人（證人
    、告發人、告訴人、被害人、共犯或共同被告）到庭作證，
    或雖非以證人身分傳喚到庭，而於訊問調查過程中，轉換為
    證人身分為調查時，此時其供述之身分為證人，則檢察官、
    法官自應依本法第186 條有關具結之規定，命證人供前或供
    後具結，其陳述始符合第158 條之3 之規定，而有證據能力
    。若檢察官或法官非以證人身分傳喚而以共犯、共同被告身
    分傳喚到庭為訊問時，其身分既非證人，即與「依法應具結
    」之要件不合，縱未命其具結，純屬檢察官或法官調查證據
    職權之適法行使，當無違法可言。而前揭不論係本案或他案
    在檢察官面前作成未經具結之陳述筆錄，係屬被告以外之人
    於偵查中向檢察官所為之陳述，本質上屬於傳聞證據，基於
    保障被告在憲法上之基本訴訟權，除該被告以外之人死亡、
    身心障礙致記憶喪失或無法陳述、滯留國外或所在不明而無
    法傳喚或傳喚不到、或到庭後拒絕陳述等情形外，如已經法
    院傳喚到庭具結而為陳述，並經被告之反對詰問，前揭非以
    證人身分而在檢察官面前未經具結之陳述筆錄，除顯有不可
    信之情況者外，得為證據，並應於判決內敘明其符合傳聞證
    據例外之理由；又前揭非以證人之身分在審判中之陳述筆錄
    ，倘該被告以外之人已經法院以證人身分傳喚到庭並經具結
    作證，且由被告為反對詰問，或有前揭傳喚不能或詰問不能
    之情形外，該未經具結之陳述筆錄因屬審判上之陳述，自有
    證據能力；若係在另案法官面前作成之陳述筆錄，本質上亦
    屬傳聞證據，自得依本法第159 條之1 第1 項之規定，認有
    證據能力（最高法院97年度臺上字第2175號判決意旨參照，
    另最高法院97年度臺上字第1373號、96年度臺上字3827號判
    決均同此見解）。查被告戊○○於臺灣桃園地方法院檢察署
    檢察官96年11月19日、96年12月4 日訊問時以被告身分所為
    之陳述，因檢察官、法官均係以被告身分傳喚，其身分既非
    證人，即與「依法應具結」之要件不合，則其於該案中非以
    證人之身分之陳述，因其於臺灣桃園地方法院檢察署檢察官
    面前所為之陳述，並無顯有不可信之情況，且本院已經以證
    人身分傳喚到庭並經具結作證，依前開最高法院判決意旨，
    被告戊○○上開陳述，對於被告壬○○、庚○○自均有證據
    能力。
  (四)按「被告以外之人於審判外之言詞或書面陳述，除法律有規
    定者外，不得作為證據」，刑事訴訟法第159 條第1 項定有
    明文。關於證人廖週修於警詢所為之供述，係被告以外之人
    於審判外所為之陳述，被告戊○○、壬○○、庚○○及辯護
    人均否認證人廖週修於警詢之證據能力，而公訴人未特予證
    明（自由證明）該等警詢筆錄具有較可信之特別情況，是依
    上開規定，該警詢筆錄之記載，就證明構成犯罪之事實，應
    無證據能力。
  (五)卷附之案發地點內部配置圖、照片、丙○○指認照片、乙○○指認照片、甲○○指認照片各1 份（見本院卷(一)第322 頁
    至第324 頁、偵卷第29頁至第30頁、第35頁至第37頁、第12
    8 頁至第134 頁），並無證據證明係公務員違背法定程序取
    得之物，且為被告戊○○、壬○○、庚○○、辯護人及檢察
    官所不爭執，依法得為證據。
二、訊據被告壬○○、戊○○、庚○○均矢口否認有何加重強盜
    犯行，被告壬○○辯稱：羅浚源打電話告訴伊說朋友要買BM
    W 的車，96年11月13日丙○○有打電話問伊在何處，伊就與
    丙○○、乙○○約在龍岡圓環見面，第1 次見面是96年11月
    13日，當天羅浚源並未與丙○○、乙○○一起過來，伊只是
    要確認他們2 人是否真的要買車，伊當時手上有1 臺白色BM
    W 自用小客車要出售，後來才想到辛○○也有1 臺黑色BMW
    自用小客車，這2 臺車子都是要用權利車的方式出售，當時
    丙○○、乙○○有拿1 張巴西外幣給伊，要伊代為詢問匯率
    ，表示欲以巴西外幣購買伊的車輛，96年11月14日伊有與丙○○、乙○○約在龍岡圓環見面，伊與己○○駕駛白色BMW
    自用小客車到現場，因為龍岡圓環附近無法停車，伊就要求
    戊○○將辛○○的黑色BMW 自用小客車停在八德市三合院那
    裡，伊就問對方要不要看，可以開各自的車子過去，對方表
    示可以一起搭乘伊的車過去，後來伊就載丙○○、乙○○到
    三合院看車，因為甲○○家在三合院附近，伊怕對方來騙車
    ，也叫甲○○來路口幫伊看一下，在三合院雙方在看車籍資
    料的時候，有自稱便衣警察的人來臨檢，乙○○表示他是通
    緝犯，叫伊帶他先走，伊就趁著警察在檢查戊○○時帶著丙○○、乙○○、己○○先走，就到了己○○位在中山東路的
    住處休息，之後伊有事外出，後來伊有到桃園市○○○街11
    3 號9 號5 樓，伊在客廳坐下來後有看見對面的茶几有1 把
    塑膠槍枝，伊就拿起來叫戊○○拿去丟掉，後來伊有叫庚○○開車回到中山東路己○○的住處載乙○○過來，當時丙○○拜託伊去幫忙開車，伊就拿丙○○的車鑰匙回去龍岡圓環
    開車，車子開回來後就停在桃園市○○○街前面的縱貫路上
    ，伊要回去桃園市○○○街113 巷9 號5 樓時，就被辛○○
    帶走了，丙○○的車鑰匙也是在那時丟掉了，丙○○的車上
    沒有丙○○所說的現金，只有一些古錢幣，丙○○後來有找
    朋友來詢問，伊有將古錢幣還給丙○○，因為伊認為本來那
    天是要來看車，結果又有警察來，伊懷疑丙○○、乙○○是
    要來騙車的，伊就拿丙○○車上的東西抵，伊不知道戊○○
    有拿丙○○的財物云云。被告戊○○辯稱：當天是壬○○叫
    伊將黑色BMW 自用小客車開到八德市的三合院，雙方在看車
    籍資料的時候，有自稱便衣警察的人來臨檢，警察懷疑伊有
    帶違禁物，但檢查後並未發現有違禁物，伊心有不甘，後來
    壬○○要伊跟庚○○先把丙○○從己○○的住處帶去桃園市
    ○○○街113 巷9 號5 樓，伊就與庚○○、丙○○先到該處
    ，伊認為當時在三合院的警察是丙○○找來的，所以伊在客
    廳問丙○○為何警察會來，伊質疑丙○○叫警察來騙車子，
    或是要把價錢壓低，伊沒有拿球棒及槍枝強迫丙○○將財物
    交出，庚○○雖有拿出球棒，伊有跟庚○○說不要動手動腳
    ，有話要好好說，後來庚○○就將球棒放在旁邊，伊怕丙○○身上有帶著對伊不利的東西，伊就叫丙○○把身上的東西
    都拿出來，伊檢查完畢之後，就叫丙○○把東西拿回去，當
    時丙○○的身上有19,500元及車鑰匙，因為伊財迷心竅，不
    甘心丙○○說伊凹他們，加上伊還被警察扣住，伊就叫丙○○給個交代，然後丙○○說好，表示要包給伊紅包，這時甲○○進來，伊沒有開口說要丙○○包多少，伊就跟甲○○一
    搭一唱，要求丙○○包紅包給伊，丙○○就包了12,000元的
    紅包給伊，丙○○另外包了6,000 元的紅包給甲○○，不是
    伊拿給甲○○的，後來丙○○表示身上沒有錢，丙○○才叫
    甲○○還給他1,000 元，之後壬○○叫庚○○開車回到己○○位在中山東路的住處載乙○○過來，乙○○過來後並未限
    制他的自由，也沒有叫乙○○將身上的財物交出來云云。被
    告庚○○辯稱：是壬○○打電話給伊，伊才去己○○的住處
    ，後來伊有開著白色BMW 車子載著丙○○到桃園市○○○街
    113 巷9 號5 樓，之後壬○○叫伊開車回到己○○位在中山
    東路的住處載乙○○過來，乙○○過來後並未限制他的自由
    ，也沒有叫乙○○將身上的財物交出來，伊也沒有拿丙○○
    身上的財物云云。經查：
  (一)被告壬○○、戊○○、庚○○雖辯稱本件僅是買賣權利車之
    糾紛云云，惟查：
    1.據證人丙○○於警詢及本院審理時證述：伊與乙○○相約
      去買車，是由乙○○與對方接觸，96年11月13日有先與對
      方碰面，96年11月14日伊準備了巴西幣3 萬元及現金將近
      10萬元，對方有說可以用巴西幣買車，伊才帶巴西幣過去
      ，伊本來要買2 臺車，1 臺約20萬元，是相約在龍岡圓環
      見面，後來有到1 處三合院談論車子買賣，是由對方開著
      白色的BMW 車子帶伊與乙○○過去，伊身上帶了將近3 萬
      元的現金及金戒子，巴西幣及現金7 萬元都放在車內，在
      三合院時除了1 名女子及壬○○外，還有看見戊○○，並
      且看到另1 部黑色的BMW 自用小客車，對方有提供車籍資
      料給伊看，在看的時候警察就到了，警察說要搜身，因為
      伊的身上沒有帶違禁物，警察就放伊走，伊與乙○○就坐
      壬○○的車子離開，現場只有戊○○被留下來，之後伊就
      與壬○○、乙○○及該名女子到中壢市某處，後來戊○○
      、庚○○也有到那個地方，本來說要帶伊去牽車，後來沒
      有去，戊○○、庚○○帶伊去1 處位在靠近省立桃園醫院
      的地方，戊○○載伊去的途中有提到警察為何會到三合院
      ，戊○○認為是伊帶過去的，在該處戊○○有拿球棒叫伊
      將身上的東西拿出來，戊○○叫伊解釋為何警察會到三合
      院，伊說地方是你們帶伊去的，伊如何知道警察會去，伊
      就將身上的現金、金戒子、車鑰匙及2 支手機拿出來，隨
      便他們拿，當時有戊○○、庚○○及甲○○在場，庚○○
      手裡也有拿著球棒，庚○○或是甲○○也有叫伊將身上的
      東西拿出來，不過伊不確定是誰說的，因為對方人多，還
      有拿球棒，伊不敢反抗，戊○○有將現金拿走，金戒子是
      甲○○拿走的，車鑰匙伊就不清楚，甲○○後來有將比較
      舊的手機還給伊，約過了10幾分鐘壬○○有到現場，約待
      了5 分鐘就離開，壬○○有從身上拿出1 把槍給伊看，後
      來又將槍交給戊○○，戊○○拿到槍枝後就放在身上，之
      後就把槍交給1 個不認識的人，對方拿出槍枝時並沒有用
      槍枝指著伊，只有叫伊進入房間，之後就將槍放在床上，
      伊有請壬○○幫伊去龍岡圓環開車，乙○○約在15分鐘到
      20分鐘後到達該處，乙○○到了之後有和戊○○吵架，伊
      有跑出房間外面勸乙○○，並且叫對方不要打乙○○，在
      該處伊只能待在房間裡面，不可以走出房間，因為戊○○
      還有一些不認識的人說伊不能走動，戊○○和伊一起坐在
      房間裡面，乙○○本來有要進來房間，但是戊○○他們叫
      乙○○坐在沙發那裡，後來伊聽到有人吵架，就有人叫伊
      趕快走，這時伊才有和乙○○講到話，伊去看桌上的東西
      都已經不在了，之後來伊有叫乙○○打電話給介紹人，叫
      介紹人幫忙問車子停在何處，伊的車子是隔了2 天，在八
      德的產業道路上找到的，找到時車子的鑰匙壞掉了，音響
      被拿走，車內財物也不見了，車子的外觀沒有被破壞，伊
      有叫開鎖的人來開，然後叫朋友回家拿備用鑰匙等語（見
      本院卷(二)第5 頁至第38頁、偵卷第26頁至第28頁），觀諸
      證人丙○○與被告壬○○、戊○○、庚○○素無恩怨，當
      無虛偽陳述以誣陷被告壬○○、戊○○、庚○○之必要，
      證人丙○○於警詢及本院審理時證述之內容均大致相同，
      證人丙○○證述之內容應具有相當之可信度，應堪採信。
    2.據證人乙○○於警詢、檢察官訊問及本院審理時證述：羅
      浚源介紹伊去買車子，96年11月13日看了1 輛車子，因為
      伊當天錢還沒有準備好，隔天約好要去桃園監理站辦理過
      戶，羅浚源說沒有辦法從新竹趕上來，就給伊壬○○的電
      話，壬○○就和伊約在龍岡圓環看車，到了龍岡圓環之後
      ，壬○○、己○○要求伊與丙○○一起過去看另1 臺車，
      丙○○說不要這麼麻煩，乾脆坐壬○○的車子過去，伊就
      將現金80萬元放在車上，壬○○有看見伊將錢放在車內，
      因為壬○○到了之後有問伊錢在哪裡，伊有打開給他們看
      ，只是他們不知道有多少錢，壬○○就把伊與丙○○載到
      1 處三合院，現場有2 臺BMW 的車子，還有己○○及戊○○在，伊還在看車子的權利文件時就有2 名自稱是員警的
      人過來盤查身分，警察就說要看所有人的身分證件，因為
      伊當時還有另案遭板橋地檢通緝，伊有提出身分證號碼給
      警察查詢，警察有用小電腦查詢，但是沒有查出來，伊就
      懷疑警察是假的，在匆忙之下，壬○○就說趕快走，就載
      著伊和丙○○、己○○一起離開現場，只有留下戊○○，
      後來另外到了中壢市○○○路己○○的住所，說先在那裡
      休息，等一下再帶伊去牽伊自己的車子，之後丙○○說要
      先和壬○○去牽車，叫伊先在那裡等，經過一段時間丙○○都沒有回來，伊持續撥打丙○○的電話，但是只有第1
      通有人接聽，其他的就沒有接聽，後來壬○○、己○○透
      過電話說丙○○在和他們講車子的事情，就叫伊要跟著他
      們走，是庚○○開著黑色BMW 自用小客車到己○○的住處
      ，說要載伊到他處，上車之後就換了己○○開車，然後己○○、庚○○就把伊載到桃園市○○○街113 巷9 號5 樓
      ，伊上樓後，因為很擔心丙○○的安危，所以伊問丙○○
      人在哪裡，伊走進去房子裡面看見有1 間房間門是打開的
      ，伊探頭有看見丙○○，甲○○在看顧丙○○，結果戊○○、甲○○叫伊不要看，然後戊○○手裡拿著槍枝，還有
      1 個人不知是甲○○或庚○○也有拿著1 支球棒，叫伊不
      要動、坐好，表示說剛剛他們會被警察留著，就是因為伊
      帶著警察去，他們要問伊剛剛為何警察會來，戊○○叫伊
      把身上的東西拿出來，因為戊○○手上拿著槍枝，伊害怕
      且無法抵抗，就將身上的手機、金錢放在桌上，伊不知道
      當時身上有多少錢，戊○○有作勢要打伊，丙○○就衝出
      來叫伊不要講話比較不會有事，伊有問丙○○有沒有事情
      ，丙○○說東西都被拿走了，丙○○後來就被叫進去房間
      裡面，期間壬○○有打電話進來，因為是用擴音，伊有聽
      到電話內容，壬○○叫他們人要顧好，伊要去看丙○○怎
      樣，戊○○也不讓伊去看，伊在現場也有看見庚○○，已
      經忘記庚○○在作什麼，後來是壬○○被押走，對方一群
      人就衝下去，只剩下伊與丙○○，伊就和丙○○搭乘計程
      車離開，因為急著要離開，伊也沒有去想拿出來的東西在
      哪裡，開去的車子是隔天在龍岡士校附近找到的，因為伊
      逼羅浚源要負責，羅浚源有打電話告訴伊車子放在哪裡，
      伊就用備用鑰匙去開車，車內音響已經被拔掉了，車窗玻
      璃、門鎖還是好好的，但是因為沒有備用的感應器，所以
      無法打開暗鎖，有叫原廠的人來開等語（見本院卷(一)第19
      7 頁至第220 頁、偵卷第31頁至第34頁、第81頁至第86頁
      ），觀諸證人乙○○與被告壬○○、戊○○、庚○○素無
      恩怨，當無虛偽陳述以誣陷被告壬○○、戊○○、庚○○
      之必要，證人乙○○於警詢、檢察官訊問及本院審理時證
      述之內容均大致相同，證人乙○○證述之內容應具有相當
      之可信度，應堪採信。
    3.被告壬○○、戊○○、庚○○雖辯稱本件係因在三合院購
      買權利車時，因員警臨檢所引發之糾紛云云。惟被告壬○○等人偕同被害人丙○○、乙○○至八德市某三合院看車
      ，該地點為被告壬○○所指定，被害人丙○○、乙○○搭
      乘被告壬○○所駕駛之自用小客車前往，被害人丙○○、
      乙○○對於該三合院所在位置均不知悉，當無可能事前安
      排他人至該處假冒警察臨檢，被告戊○○於遭員警臨檢時
      ，亦無任何損失，被告戊○○卻屢以遭警臨檢為由要求被
      害人丙○○等人交出身上財物，顯見八德市某三合院內所
      出現之警察，應係被告壬○○等人所安排，並由被告戊○○以遭臨檢為藉口，脅迫被害人丙○○、乙○○交出身上
      財物。至上開2 名假冒員警之人雖係被告壬○○所安排，
      惟上開2 名男子之後並未出現在桃園市○○○街113 巷9
      號5樓 ，而卷內亦無其他證據足以證明上開2 名男子與被
      告壬○○、戊○○、庚○○就強盜犯行有犯意聯絡或行為
      分擔，是上開2 名男子並不足以認定為共犯。
    4.被告戊○○於本院審理時不否認有自被害人丙○○處拿取
      12,000 元 等情，惟辯稱：伊怕丙○○身上有帶著對伊不
      利的東西，伊就叫丙○○把身上的東西都拿出來，然後伊
      檢查完畢之後，就叫丙○○把東西拿回去，當時丙○○的
      身上有19,500元及車鑰匙，因為伊財迷心竅，不甘心丙○○說伊凹他們，加上伊還被警察扣住，伊就叫丙○○給個
      交代，然後丙○○說好，表示要包給伊紅包，這時甲○○
      進來，伊沒有開口說要丙○○包多少，伊就跟甲○○一搭
      一唱，要求丙○○包紅包給伊，丙○○就包了12,000元的
      紅包給伊，丙○○另外包了6,000 元的紅包給甲○○，後
      來壬○○叫庚○○開車回到己○○位在中山東路的住處載
      乙○○過來，乙○○過來後並未限制他的自由，也沒有叫
      乙○○將身上的財物交出來云云。惟被告戊○○於本院審
      理時以證人身分證述：後來伊也擔心乙○○身上有不利於
      伊的東西，所以伊有叫乙○○將身上所有的東西都拿出來
      ，伊看到沒有不利於伊的東西，就讓乙○○將身上的東西
      拿出去，印象中乙○○身上有1 支手機，還有幾百元的現
      金等情（見本院卷(一)第292 頁），核與被害人乙○○於本
      院審理時證述被強盜之物品內容相符，被告戊○○事後翻
      異供述，辯稱並未取走被害人乙○○之物品等情，顯與事
      實不合；再者，另依被害人丙○○、乙○○於偵查及本院
      審理中之證述，被害人丙○○、乙○○到達桃園市○○○
      街之現場後，均因被告戊○○等人手持球棒、槍枝等器械
      ，渠等2 人又被分置於房間及客廳，均勢單力孤、無法求
      援，在被告戊○○等人之脅迫下始交出身上物品，衡諸被
      害人丙○○、乙○○均單純欲找被告壬○○購車，警察臨
      檢亦與被害人丙○○、乙○○無涉，而被告戊○○雖經警
      察臨檢，亦無任何損失，是被告戊○○空言辯稱被害人丙○○自願包紅包給伊等情，顯屬臨訟卸責之詞，不足採信
      ；甚且，觀諸被害人丙○○、乙○○均係遭被告戊○○等
      人帶至桃園市○○○街113 巷9 號5 樓，被害人丙○○、
      乙○○被分置於客廳及房間內，被害人丙○○、乙○○均
      勢單力孤，而桃園市○○○街之案發地點亦為被告壬○○
      所管理之地點，被害人丙○○、乙○○豈有可能單獨對被
      告戊○○等人為不利之行為，且若被告戊○○等人擔心被
      害人丙○○、乙○○身上攜帶對其不利之物品，被告戊○○等人何需將被害人丙○○、乙○○帶回該處？是被告戊○○空言辯稱：要求丙○○、乙○○將身上之物品拿出，
      僅為檢查有無不利之物品云云，顯屬無稽。至被告戊○○
      辯稱僅拿取丙○○身上所攜帶之現金18,000元等情，與被
      害人丙○○證述遭強盜之物品內容不合，惟觀諸被害人丙○○於警詢及本院審理中證述對於遭強盜之財物內容均相
      符，被害人丙○○對於共犯甲○○後有將手機1 支交回等
      情，於本院審理中亦證述明確，顯見被害人丙○○對於遭
      強盜之財物記憶深刻，且被害人丙○○當無誇大遭劫之財
      物內容以誣陷被告戊○○等人之必要，是被告戊○○此部
      分之供述，僅為掩飾犯行所為之辯解，不足採信。
    5.被告壬○○本院審理時先辯稱：96年11月13日伊與丙○○
      、乙○○見面後，丙○○、乙○○有拿出1 張巴西外幣要
      伊代為詢問國內銀行可否兌換，表示欲以巴西外幣購買伊
      的車輛，伊以無法兌換拒絕交易，96年11月14日，丙○○
      、乙○○表示要以新臺幣購車，但要求先看車輛，伊詢問
      「灰狼」後，「灰狼」表示丙○○、乙○○欲騙伊，伊遂
      電召辛○○、戊○○、甲○○、庚○○、戊○○等人，表
      示若丙○○、乙○○看完車之後，若仍要以巴西外幣來騙
      車，即要教訓丙○○、乙○○云云（見本院卷(一)第75頁至
      第76頁），惟被告壬○○於本院審理時復供述：羅浚源打
      電話告訴伊說朋友要買BMW 的車，96年11月13日丙○○有
      打電話問伊在何處，伊就與丙○○、乙○○約在龍岡圓環
      見面，第1 次見面是96年11月13日，當天羅浚源並未與丙○○、乙○○一起過來，伊只是要確認他們2 人是否真的
      要買車，伊當時手上有1 臺白色BMW 自用小客車要出售，
      後來才想到辛○○也有1 臺黑色BMW 自用小客車，這2 臺
      車子都是要用權利車的方式出售等情（見本院卷(二)第103
      頁），觀諸被告壬○○若認定被害人丙○○、乙○○等人
      係欲來騙取車輛，被告壬○○何需大費周章向辛○○調取
      車輛，是被告壬○○於本院審理時辯稱：96年11月13日不
      欲販賣車輛予被害人丙○○、乙○○，被害人丙○○、乙○○欲來詐騙車輛等情，顯屬臨訟卸責之詞，不足採信。
    6.被告壬○○雖另辯稱：後來伊有到桃園市○○○街113 號
      9 號5 樓，伊在客廳坐下來後有看見對面的茶几有1 把塑
      膠槍枝，伊就拿起來叫戊○○拿去丟掉云云。惟據被告戊○○於本院調查時供述及本院審理時以證人身分證述：當
      天伊有拿1 把槍，槍是壬○○交給伊的，壬○○叫伊配合
      他，伊就問壬○○說只是單純作權利車買賣為何要拿出槍
      枝，後來伊就把槍枝搶過來拿到房間放著；槍枝是壬○○
      上樓進來交給伊的，是壬○○從身上拿出來的，不是就地
      取材，壬○○拿槍給伊時，沒有交代什麼事情等情（見本
      院卷(一)第47頁、第291 頁），被告庚○○於本院調查時供
      述及於本院審理時以證人身分證述：伊到桃園市○○○街
      113 巷9 號5 樓時有看見有人拿槍就是要壓制被害人，伊
      不知道原因，伊也不敢問；戊○○有拿槍枝，當時戊○○
      很氣憤，戊○○有拿槍枝指著乙○○，責怪乙○○為何報
      警，戊○○拿著槍枝的時候，有叫被害人將東西拿出來等
      情（見本院卷(一)第173 頁、第307 頁、第318 頁），證人
      丙○○於本院審理時證述：伊有看見壬○○從身上拿槍出
      來，是在客廳裡交給戊○○的等語（參本院卷(二)第32頁）
      ，觀諸證人戊○○、庚○○、丙○○均與被告壬○○無任
      何怨隙，當無虛偽陳述以誣陷被告壬○○之必要，且證人
      戊○○、庚○○亦同為本案之被告，證述之內容亦有使己
      受刑事追訴之可能，證人戊○○、庚○○、丙○○證述之
      內容應具有相當之可信度，是依證人丙○○、戊○○之證
      述，上開未扣案之槍枝係被告壬○○自身上取出後交予被
      告戊○○，上開未扣案之槍枝應係被告壬○○所有，顯非
      被告壬○○自該客廳內拾獲，被告壬○○取出槍枝後，隨
      即交由被告戊○○拿取，而槍枝之真正，一般人並無法用
      肉眼分辨真偽，縱無身體接觸，客觀上已足使被害人丙○○、乙○○因心生恐懼、認為不可能抵抗，而抑壓渠等抗
      拒之意願，已達於不能抗拒之程度，足徵被告壬○○係藉
      由槍枝加強對被害人丙○○、乙○○之控制能力，被告壬○○上開所辯，僅屬卸責之詞，不足採信。
    7.被告庚○○辯稱：是壬○○打電話給伊，伊才去己○○的
      住處，後來伊有開著白色BMW 車子載著丙○○到桃園市○○○街113 巷9 號5 樓，後來壬○○叫伊開車回到己○○
      位在中山東路的住處載乙○○過來，乙○○過來後並未限
      制他的自由，也沒有叫乙○○將身上的財物交出來，伊也
      沒有拿丙○○身上的財物云云。惟據被告庚○○於本院審
      理時以證人身分證述：要去龍泉一街的路上，戊○○有跟
      伊說乙○○等人可能有報警，伊就想說那到龍泉一街可能
      就要教訓乙○○他們，所以伊就拿著鋁棒，然後戊○○就
      跟伊說有話好好說，伊就把鋁棒放在旁邊，這是伊自己想
      要作的等情（見本院卷(一)第305 頁），被告庚○○事後翻
      異供述，辯稱其並未參與本案等情，顯屬卸責之詞，不足
      採信；另證人丙○○證述：戊○○要求伊將身上東西拿出
      來時，庚○○也有在場，庚○○也有拿球棒，不知是庚○○或甲○○也有叫伊將身上的東西拿出來等語（見本院卷
      第33頁），被告戊○○於本院審理時以證人身分證述：伊
      與庚○○、丙○○到達桃園市○○○街之住處後，庚○○
      有拿出鋁棒，庚○○要幹嘛，伊是不清楚，但是伊有跟庚○○說有什麼事情好好說，不要動手動腳，然後庚○○就
      把鋁棒放在旁邊，伊怕丙○○身上有帶著對伊不利的東西
      ，伊就叫丙○○把身上的東西都拿出來，然後伊檢查完畢
      之後，就叫丙○○把東西拿回去云云（見本院卷(一)第287
      頁），觀諸被告庚○○並非本件權利車買賣之當事人，縱
      然被告戊○○、壬○○因本件買賣權利車與被害人丙○○
      、乙○○生有嫌隙，然此與被告庚○○無涉，被告庚○○
      卻在被害人丙○○到達桃園市○○○街113 巷9 號5樓 時
      ，即手持球棒要求被害人丙○○將身上財物交出，顯見本
      件被告壬○○、戊○○、庚○○、甲○○本即安排好強盜
      犯行之任務分擔，共同洗劫被害人丙○○、乙○○之財物
      。
    8.被告戊○○對於是否有拿取被害人丙○○之車鑰匙，於本
      院審理時先後辯稱：伊沒有威脅丙○○交出車鑰匙，只是
      壬○○有問庚○○丙○○開來的車鑰匙在哪裡，庚○○說
      在丙○○身上，後來壬○○有沒有去拿車鑰匙伊沒有看到
      （見本院卷(一)第67頁）；壬○○有到桃園市○○○街113
      巷9 號5 樓，壬○○是和丙○○聊權利車的事情，最後伊
      從房間走出來，有看到丙○○自己主動將車鑰匙交給壬○○，丙○○和壬○○講話時，伊與庚○○在房間內施用安
      非他命，伊沒有聽到交車鑰匙的過程，只有看見交付的動
      作云云（見本院卷(一)第288 頁），被告戊○○對於被害人
      丙○○交付車鑰匙之過程，前後供述不一，被告戊○○之
      供述，顯有重大瑕疵，而不足採信，且據被告庚○○於本
      院審理時以證人身分證述：伊當天沒有施用安非他命，伊
      沒有注意看戊○○有無施用安非他命等情（見本院卷(一)第
      319 頁），足以佐證被告戊○○上開所辯，顯與事實不合
      。再者，依被害人丙○○於本院審理中之證述，被害人丙○○係經由被告戊○○等人之脅迫下，始交出車鑰匙，尋
      獲丙○○所有之自用小客車時，該車停放之位置與原停放
      地點不同，車內財物均已不見，本件應係被告壬○○等人
      藉由強盜之手段，取走被害人丙○○所有之自用小客車內
      之財物無誤，是被告戊○○否認有取走被害人丙○○所有
      之自用小客車鑰匙，顯為卸責之詞，不足採信。至證人丙○○於本院審理時雖證述：壬○○到桃園市○○○街之處
      約5 分鐘，伊有希望壬○○幫伊去龍岡圓環取車，壬○○
      拿了鑰匙去牽車，伊也不會反對等語（見本院卷(二)第23頁
      ），惟證人丙○○於被告壬○○至桃園市○○街113 巷9
      號5 樓前，即已因被告戊○○等人之脅迫下，交出身上所
      攜帶之金錢、金戒子及車鑰匙，是事後被告壬○○至桃園
      市○○街113 巷9 號5 樓時，被害人丙○○同意被告壬○○代其至龍岡圓環取車，亦非被告壬○○基於和平之手段
      取走被害人丙○○所有之車鑰匙；甚且，參酌被告壬○○
      取走被害人丙○○所有之自用小客車鑰匙後即未歸還，被
      告壬○○亦自承有取走自用小客車內放置之古錢幣，姑且
      不論被告壬○○所供述取走之物品與被害人丙○○所證述
      遭強盜之物品內容是否相符，被告壬○○若單純代被害人
      丙○○取車，豈會自行取走車內物品？且上開丙○○所有
      之自用小客車尋獲地點亦非在桃園市○○○街113 巷9號5
      樓之樓下或附近之處，顯見被告壬○○取走丙○○所有之
      自用小客車鑰匙時，即有洗劫車內財物之意圖甚明。
    9.按「原判決認定上訴人等係共犯結夥三人以上攜帶兇器之
      加重強盜罪責，但刑法分則或刑法特別法中規定之結夥2
      人或3 人以上之犯罪，應以在場共同實施或在場參與分擔
      實施犯罪之人為限，不包括同謀共同正犯在內」，最高法
      院著有94年臺上字第1949號判決可資參照。證人乙○○於
      本院審理時雖證述：在桃園市○○○街113 巷9 號5 樓，
      戊○○有拿出槍枝，伊忘記甲○○還是庚○○有拿球棒，
      還是他們2 人都有拿，伊忘記了等情（見本院卷(一)第209
      頁），惟觀諸證人乙○○於本院審理時另證述：戊○○拿
      著槍枝出來的時候，己○○不在，但是庚○○在旁邊，戊○○叫伊將身上的東西拿出來，當時丙○○在另1 個房間
      內，由甲○○在房間內看顧丙○○等語（見本院卷(一)第21
      8 頁），核與證人丙○○於本院審理時證述：當時伊在房
      間內時，是甲○○和伊一起在房間內，甲○○在房間內時
      ，並沒有拿著任何工具或東西等語相符（見本院卷(二)第36
      頁），參酌被告庚○○於本院審理時，以證人身分證述：
      當時戊○○很氣憤，戊○○有拿著槍枝指著乙○○，責怪
      乙○○為何報警，戊○○拿著槍枝的時候，有叫被害人(一)
      將東西拿出來等語（見本院卷第307 頁、第318 頁），被
      告戊○○與被害人乙○○在客廳時，被告庚○○亦應在場
      無誤，是被告戊○○手持槍枝要求證人乙○○將身上財物
      交出時，當時在現場另1 名手持球棒之人應係被告庚○○
      ：再者，參諸當時證人甲○○係在房間內看顧被害人丙○○，於客廳內僅有被告戊○○、庚○○對被害人乙○○施
      以脅迫之手段，要求被害人乙○○交出身上財物，被告戊○○等人強盜被害人乙○○之部分，應不構成結夥3 人之
      要件。
    10.至於證人乙○○於本院審理時雖證述：當天要買2 臺車，
      2 臺車是80幾萬元，當天車上伊與丙○○有現金80萬元，
      還有巴西外幣，伊的身上還有金錢，伊在偵查中說有花了
      20萬元跟己○○購買毒品是實在的，第1 天決定是1 臺車
      30萬元，第2 臺車子還沒有決定，伊有跟對方說如果錢不
      夠的話，伊可以馬上去領錢等情（見本院卷(一)第198 頁至
      第201 頁、第205 頁），與證人丙○○於本院審理時證述
      ：當天伊準備了將近10萬元現金及巴西幣3 萬元，伊在偵
      查中是將巴西幣換成臺幣來計算，3 萬元巴西幣等於40萬
      元臺幣，當時是1 比18，所以伊在偵查中才會說現金約50
      萬元左右，因為對方說可以用巴西幣交易，用1 比12去計
      算金額，伊的車上沒有放海洛因，乙○○說車上還有海洛
      因55公克、2 支全新的手機是亂說的，還有乙○○說當天
      有跟己○○購買20幾萬元的毒品也是不實在的等語相異（
      見本院卷(二)第14頁、第25頁至第26頁、第29頁、第32頁至
      第33頁），觀諸上開自用小客車係證人丙○○所有，上開
      自用小客車內放置何物品應以被告丙○○最為知悉，且購
      買20萬元毒品所費不貲，以證人乙○○與被告壬○○等人
      素不相識下，對於鉅額毒品交易必會詳洽數量、內容，然
      依證人乙○○證述與被告壬○○2 次見面中，均只洽談權
      利車買賣之細節，而未提及有詳談毒品交易之細節，顯與
      常情不合，是證人乙○○證述丙○○所有之自用小客車上
      放置之物品，應與事實不合，不足採信，應以證人丙○○
      所證述之內容較為可採。至證人乙○○與丙○○對於車子
      尋獲後如何開鎖之細節證述內容互有歧異，然此僅細節，
      證人本即因時間之經過而印象模糊，縱有不合，亦不影響
      證人丙○○、乙○○證詞之可信度，且無礙本案強盜罪之
      認定，附此敘明。
  (二)另據證人辛○○於檢察官訊問時證述：因為葉慶良所有之黑
    色BMW 自用小客車被壬○○開走，壬○○說要借車去騙丙○○，壬○○後來沒有按照還車等承諾的事情作，之後葉慶良
    聯絡壬○○都沒有回應，那時伊剛好跟江明學在一起，兩人
    談論起這件事情，伊就去找劉鳳志，江明學去找潘鉅炫，4
    人就一起過去找壬○○，在案發地點看到壬○○開著葉慶良
    的車子，江明學堵到壬○○後，就要拿鋁棍去打壬○○，壬○○就要跑，江明學與潘鉅炫就去追，追到之後就拿鋁棍去
    打壬○○，敲打幾下後，伊制止大家打壬○○，要讓壬○○
    解釋，混亂中戊○○也有過來勸架，可能原本要喝阻壬○○
    的，江明學就將手槍拿出來，可能是槍枝走火，所以對著地
    下開槍，後來伊等人有將壬○○押上江明學所駕駛之自用小
    客車等語（見本院卷(二)第46頁至第47頁），證人甲○○於本
    院審理時證述：那天「小胖」為何會與壬○○發生爭執伊也
    不知道原因，伊之前就有見過「小胖」，好像是為了配合什
    麼事情，就是車子的事情，說我們沒有找他們，因為他們有
    車子要賣等語（見本院卷(一)第112 頁至第113 頁），觀諸證
    人辛○○與被告壬○○素無恩怨，當無虛偽陳述以誣陷被告
    壬○○之必要，證人辛○○於檢察官訊問時所為之證述，應
    具有相當之可信度，應可採信，且證人辛○○於製作筆錄時
    應無充裕時間權衡其陳述之利害得失，且其內容亦較少受他
    人干預之可能，其內容應與案件之真實較為相近，亦可佐證
    被告壬○○並無賣車之意圖，僅為藉由賣車之際，趁機洗劫
    被害人丙○○、乙○○。至證人辛○○於本院審理時雖另證
    述：伊的妻舅葉慶良有1 部黑色BMW 自用小客車要請壬○○
    託售，96年11月14日中午伊與葉慶良開車到中山東路附近將
    車交給壬○○，伊不清楚壬○○要將車子開到何處、賣給何
    人，後來壬○○的手機掉了，或是沒有開機，伊聯絡不到壬○○，所以有誤會，96年11月14日晚上伊和江明學、潘鉅炫
    、劉鳳志一起到桃園市○○○街113 巷9 號5 樓，伊當時有
    喝酒，有持鋁棒打壬○○，至於江明學為何會帶槍伊並不知
    情，後來因為在該處開槍，伊怕驚擾到別人，所以就想說換
    個地方談，伊在車上有叫壬○○給伊個交代，就是和當初協
    議交車的時間不一樣，伊在偵查中會說壬○○要利用這部黑
    色BMW 騙丙○○這件事是聽別人說的，後來伊才知道他們是
    因為權利車的買賣糾紛，伊並沒有和壬○○說好要利用權利
    車來強盜丙○○的財物云云（見本院卷(二)第82頁），惟證人
    戴俊源若僅是單純託被告壬○○售車，證人戴俊源於案發當
    日中午才將車輛交予被告壬○○，僅隔半日時間，證人戴俊
    源即聚眾持槍至桃園市○○○街欲找被告壬○○理論，顯與
    常情不合，是證人戴俊源於本院審理中翻異供述，顯為偏頗
    被告壬○○之詞，不足採信。
  (三)至證人甲○○於本院審理時證述：伊的朋友羅浚源打電話跟
    伊說有朋友要買中古車，後來伊就聯絡羅浚源，96年11月13
    日羅浚源就帶著乙○○、丙○○來找伊及壬○○看車，那天
    約在龍岡圓環見面，對方看過車子後覺得很滿意，壬○○有
    開黑色的BMW 給對方看，羅浚源表示丙○○的錢帶不夠，問
    伊還有沒有別臺車子，他們還要多1 輛，所以當天就沒有成
    交，96年11月14日壬○○有帶著丙○○等人到三合院看車子
    ，因為伊怕丙○○、乙○○偷偷把車子開走，所以才會約在
    三合院裡面，因為三合院只有1 個出入口，伊家在三合院附
    近，伊有在家裡面看見三合院裡面的情況，伊沒有進到三合
    院裡，後來有2 名警察到三合院裡面盤查，壬○○就開車帶
    著丙○○、乙○○開1 臺黑色車子先走，戊○○被警察留下
    來問話，伊看見有警察就先走了，傍晚伊有前往桃園市○○○街113 巷9 號5 樓，是壬○○打電話叫伊過去的，伊在那
    裡有看見戊○○、庚○○及丙○○，後來隔了約1 小時乙○○才和小珮一起來，伊過去那裡時壬○○並未在哪裡，好像
    說要去幫乙○○牽車子，在該處丙○○有拿錢給戊○○，伊
    有拿到5,000 元，不是伊強行跟戊○○拿的，因為之前買車
    的時候有警察過來，警察好像是和丙○○一起的，所以丙○○才拿出錢來包紅包給戊○○，伊也有分到，伊在那裡沒有
    看見球棒或是手槍，在龍泉一街時伊有看見1 把塑膠的玩具
    手槍，但沒有人拿出這把手槍，後來大約過了約1 個多小時
    ，小珮上樓說壬○○被人押走了，所以伊就下樓，丙○○、
    乙○○和小珮也和伊一起下樓，結果對方有帶槍，伊就看著
    壬○○、戊○○被對方帶走，之後戊○○有打電話叫伊去雙
    龍街接他，戊○○事後有跟伊說是壬○○策劃要洗劫丙○○
    、乙○○身上的財物，但是這是開玩笑講的，因為戊○○沒
    有辦法作主，只有伊與戊○○2 人在講，壬○○事前並無邀
    請伊參與強盜的事情云云（見本院卷(一)第106 頁至第122 頁
    ）。惟證人甲○○上開證述之內容顯與證人丙○○、乙○○
    證述內容歧異，觀諸證人甲○○亦因本案遭臺灣桃園地方法
    檢察署檢察官提起公訴，目前仍在本院審理中，證人甲○○
    上開證述之內容，顯有偏頗被告壬○○、戊○○、庚○○之
    嫌；另參酌證人甲○○亦不否認就本案有獲得5,000 元，衡
    諸常情，證人甲○○並非本次權利車買賣之對象，縱使本次
    買賣未成，證人甲○○並無任何損害，證人甲○○卻可憑空
    獲得5,000 元之利益，顯有違常情；甚且，若本件若非被告
    壬○○等人策劃強盜被害人丙○○、乙○○，被告戊○○何
    以會告訴證人甲○○本件係被告壬○○洗劫被害人丙○○、
    乙○○？是證人甲○○於本院審理中所為之證詞，顯與事實
    不合，不足採信，證人甲○○亦有參與本件強盜犯行，應堪
    認定。
  (四)按「刑法第346 條之恐嚇取財罪之恐嚇行為，係指以將來惡
    害之通知恫嚇他人而言，受恐嚇人尚有自由意志，不過因此
    而懷有恐懼之心，故與強盜罪以目前之危害脅迫他人，致喪
    失自由意志不能抗拒者不同」、「刑法上之恐嚇取財罪，係
    以將來之惡害恫嚇被害人使其交付財物為要件，若當場施以
    強暴脅迫達於不能抗拒程度，即係強盜行為，不能論以恐嚇
    罪名。」最高法院著有67年臺上字第542 號、65年臺上字第
    1212號判例可資參照。被告戊○○雖辯稱：伊的犯行應只構
    成恐嚇取財，不構成強盜云云，惟如上所述，被害人丙○○
    、乙○○係在被告戊○○等人之控制下交付財物，被害人丙○○、乙○○當時已處於無法抵抗之程度，是被告戊○○等
    人之犯行，應構成加重強盜罪，被告戊○○上開所辯，顯屬
    無稽。
  (五)另按「刑法關於正犯、幫助犯之區別，係以其主觀之犯意及
    客觀之犯行為標準，凡以自己犯罪之意思而參與犯罪，無論
    其所參與者是否犯罪構成要件之行為，皆為正犯，其以幫助
    他人犯罪之意思而參與犯罪，其所參與者，苟係犯罪構成要
    件之行為，亦為正犯。如以幫助他人犯罪之意思而參與犯罪
    ，其所參與者又為犯罪構成要件以外之行為，則為從犯。至
    於事前同謀，事後分贓，並於實施犯罪之際，擔任在外把風
    ，顯係以自己犯罪之意思而參與犯罪，即應認為共同正犯，
    司法院院字第2030號解釋可供參照」、「共同正犯於其犯意
    聯絡範圍內，雖僅參與部分犯行之實施，仍應對其他共犯所
    分擔實施之犯行負全部事實之刑責；且共同正犯之意思聯絡
    ，並不以數人間直接發生者為限，即有間接之聯絡者，亦包
    括在內」，最高法院分別著有95年度臺上字第3886號、81年
    臺上字第6601號判決可資參照。被告壬○○雖辯稱：戊○○
    取丙○○等人財物時，伊並不在場，伊不知情云云。惟查，
    據證人乙○○於本院審理時證述：在桃園市○○○街時，期
    間壬○○有打電話進來，因為是用擴音，伊有聽到電話內容
    ，壬○○叫他們人要顧好等語，被告戊○○於檢察官訊問時
    亦供述：伊與甲○○一搭一唱要求丙○○包紅包時，壬○○
    人在外面，伊與壬○○是用電話聯絡等語（見偵卷第85頁）
    ，足以證明被告壬○○雖於被告戊○○等人強盜財物時不在
    現場，然被告壬○○與戊○○等人均具有犯意聯絡，是被告
    壬○○顯以自己犯罪之意思參與本件犯罪；再者，本件被害
    人丙○○、乙○○係藉由友人介紹而欲向被告壬○○購車，
    從八德市三合院、中壢市己○○住處至桃園市○○○街113
    巷9 號5 樓，均係在被告壬○○之指示下，被告壬○○、戊○○、甲○○、庚○○彼此間分配不同之任務，觀諸本件係
    由被告壬○○出面接洽買賣權利車之事宜，乃至後續地點之
    移轉均在被告壬○○之指示下所為，顯見本件犯行均是被告
    壬○○所策劃，是被告壬○○、戊○○、庚○○及共犯甲○○假借買賣權利車，並利用警察臨檢為由，而將被害人丙○○、乙○○帶至桃園市○○○街113 巷9 號5 樓，而該處並
    由戊○○、庚○○、甲○○等人手持球棒脅迫被害人丙○○
    將財物交出，並由戊○○、庚○○手持手槍、球棒命被害人
    乙○○將身上財物交出，被告壬○○、戊○○、庚○○及共
    犯甲○○強盜之犯行，應堪認定。至被害人丙○○於本院審
    理時雖證述在桃園市○○○街113 巷9 號5 樓時，曾有1 名
    伊不認識的男子云云，惟依卷內現存證據尚不足認定是否確
    有該名男子在場及該名男子是否參與本案，自不得論為共犯
    ，併予敘明。
  (六)至起訴書上雖認定共犯己○○與被告壬○○等人共為本件犯
    行，而己○○於96年11月14日雖亦併同有至桃園市○○○街
    113 號9 號5 樓，然於被告戊○○等人為強盜犯行時，己○○並未在場，而卷內亦無其他證據足資證明己○○就強盜犯
    行與被告壬○○、戊○○、庚○○等人有犯意聯絡，且另據
    證人丙○○於警詢時證述：伊一直被押到那個房間內，直到
    他們有人說「阿泰」被開槍了，那2 名看伊的男子就趕快衝
    下去，然後那名女子就放伊離開等語（見偵卷第26頁），足
    資證明己○○並未參與本件犯行，是檢察官於起訴書中認定
    己○○亦參與本件強盜犯行，顯有誤會。
  (七)綜上所述，被告戊○○、壬○○、庚○○所辯，均不足採信
    。本件事證明確，被告戊○○、壬○○、庚○○強盜犯行應
    堪認定。
三、按「捕禁被害人，勒令交款，其捕禁即屬強暴、脅迫，當然
    包括於強盜行為之內，不能於強盜罪外，更論以妨害自由之
    罪」、「強盜於行劫時，綑縛事主，即係實施強暴脅迫，應
    包括於強盜行為以內，不另成立妨害自由罪」、「強盜罪以
    強暴、脅迫等方法，致使不能抗拒為構成要件之一，當然含
    有妨害被害人自由之性質，故犯強盜罪而有妨害被害人之自
    由時，是否另論以妨害自由罪名，應就行為人之全部犯罪行
    為實施過程加以觀察。倘妨害自由行為時，強盜行為尚未著
    手實施，可依其情形認為妨害自由、強盜犯罪間具有方法結
    果之牽連關係；若強盜犯行業已著手實施，則所為強暴、脅
    迫等非法方法剝奪被害人行動自由行為，應包括在強盜行為
    之內，無另行成立刑法第302 條第1 項之妨害自由罪之餘地
    」最高法院著有23年上字第1578號、24年上字第4407號判例
    、92年臺上字第2184號判決可資參照。查未扣案之手槍1 枝
    及鋁製球棒2 枝，在客觀上足以危害他人生命、身體之安全
    ，依上開判例意旨說明，該物品顯具有客觀危險性，自屬兇
    器無訛。核被告戊○○、壬○○、庚○○所為，均係犯刑法
    第328 條第1 項之強盜罪，就被害人丙○○部分而有刑法第
    321 條第1 項第3 款、第4 款攜帶兇器、結夥三人以上而犯
    之情形，就被害人乙○○部分而有刑法第321 條第1 項第3
    款攜帶兇器而犯之情形，所為均係犯刑法第330 條第1 項之
    加重強盜取財罪。又強盜罪以強暴、脅迫等方法，致使不能
    抗拒為構成要件之一，由本件被告壬○○等人之犯罪計畫及
    全部犯罪行為實施之過程觀之，被告壬○○等人既決定以限
    制被害人丙○○、乙○○離開桃園市○○○街113 巷9 號5
    樓為強盜之脅迫方式，足認被告壬○○等人於限制被害人丙○○、乙○○行動自由時，強盜犯行業已著手實施，因之，
    渠等所為非法方法剝奪被害人丙○○、乙○○行動自由行為
    ，應包括在強盜行為之內，無另行成立刑法第302 條第1 項
    之妨害自由罪。被告戊○○、壬○○、庚○○、甲○○就上
    開犯行，有犯意聯絡及行為分擔，為共同正犯。被告壬○○
    、戊○○、庚○○以一強盜犯意，分別攜帶手槍、球棒，施
    脅迫於被害人丙○○、乙○○2 人，至不能抗拒之程度，為
    想像競合犯，應依刑法第55條規定，從重論以有刑法第321
    條第1 項第3 款、第4 款攜帶兇器、結夥三人以上而犯之情
    形，論以一刑法第330 條第1 項之加重強盜取財罪。被告壬○○、戊○○、庚○○前有事實欄所記載之前科資料，此有
    臺灣桃園地方法院檢察署刑案資料查註記錄表、臺灣高等法
    院被告前案紀錄表各1 份可按，被告壬○○、戊○○、庚○○於受前開有期徒刑執行完畢後，5 年內故意再犯本件有期
    徒刑以上之刑之罪，均為累犯，應依刑法第47條第1 項規定
    ，均依法加重其刑。爰審酌被告戊○○、壬○○、庚○○均
    正值年輕體壯，不思以正途謀生，竟持手槍、球棒強盜被害
    人丙○○、乙○○，犯罪手段惡劣，造成丙○○、乙○○財
    產損失，危害社會治安重大，且渠等犯後，仍避重就輕，飾
    詞卸責，相互迴護，難認已有悔意，態度不佳，被告壬○○
    、戊○○、庚○○於集團中所扮演之角色分配等一切情狀，
    公訴人雖對被告壬○○、戊○○、庚○○具處求處有期徒刑
    9 年、7 年6 月、8 年，本院以上述理由，分別量處如主文
    所示之刑，以示懲儆。末查，未扣案之手槍1 支，被告壬○○雖否認為其所有，惟如上所述，上開槍枝係自被告壬○○
    身上所取出，應係被告壬○○所有，且為被告壬○○、戊○○、庚○○供犯罪所用之物，惟業經庚○○丟棄而滅失，業
    據被告庚○○於本院審理時證述明確（見本院卷(一)第310 頁
    、第314 頁），不併予宣告沒收；至未扣案之球棒2 支，雖
    為被告庚○○自桃園市○○○街113 巷9 號5 樓處取出，惟
    被告壬○○、戊○○、庚○○均否認為其所有，雖該處為被
    告壬○○所租賃，惟並非被告壬○○所有之不動產，屋內物
    品無法認定均為被告壬○○所有，且卷內亦無其他證據足以
    佐證未扣案之球棒2 支為被告壬○○、戊○○、庚○○所有
    之物，爰不併予宣告沒收。
四、復按保安處分係針對受處分人將來之危險性所為之處置，以
    達教化、治療之目的，為刑罰之補充制度；我國現行刑法採
    刑罰與保安處分雙軌制，係在維持行為責任之刑罰原則下，
    為協助行為人再社會化之功能，以及改善行為人潛在之危險
    性格，期能達成根治犯罪原因、預防犯罪之特別目的；是保
    安處分中之強制工作，旨在對嚴重職業性犯罪及欠缺正確工
    作觀念或無正常工作因而習慣犯罪者，強制其從事勞動，學
    習一技之長及正確之謀生觀念，使其日後重返社會，能適應
    社會生活；刑法第90條第1 項規定：有犯罪之習慣或以犯罪
    為常業或因遊蕩或懶惰成習而犯罪者，得於刑之執行完畢或
    赦免後，令入勞動場所，強制工作，即係本於保安處分應受
    比例原則之規範，使保安處分之宣告，與行為人所為行為之
    嚴重性、行為人所表現之危險性及對於行為人未來行為之期
    待性相當之意旨而制定，而由法院視行為人之危險性格，決
    定應否令入勞動處所強制工作，以達預防之目的；所謂「有
    犯罪之習慣」係指對於犯罪以為日常之惰性行為，乃一種犯
    罪之習性，至所犯之罪名為何，是否同一，則非所問，最高
    法院94年度臺上字第6611號判決意旨可資參照。經查，被告
    被告壬○○雖有事實欄所記載之前科紀錄，此有臺灣高等法
    院被告前案紀錄表各1 份附卷可佐，然本案乃被告壬○○1
    次性犯罪情形，自難謂已染有犯罪之習慣而具有危險性格，
    並兼衡其犯罪之動機，期能於接受刑之矯正後，改過自新，
    爰不予諭知強制工作之保安處分，併此敘明。
據上論斷，應依刑事訴訟法第299 條第1 項前段，刑法第28條、
第330 條第1 項、第47條第1項、第55條，判決如主文。
本案經檢察官蔡正雄到庭執行職務。
中    華    民    國    97    年    7     月    29    日
                  刑事第四庭  審判長法  官  黃斯偉
                                    法  官  陳可薇
                                    法  官  張淑華
以上正本證明與原本無異
如不服本判決書應於送達後10日內向本院提出上訴狀
                                    書記官  鄭嘉惠
中    華    民    國    97    年    7     月    29    日
附錄本案論罪科刑法條
中華民國刑法第330條
（加重強盜罪）
犯強盜罪而有第 321 條第 1 項各款情形之一者，處 7 年以上有
期徒刑。
前項之未遂犯罰之。

司法院資訊處製作；財團法人民間司法改革基金會備份。
